最高法院刑事裁定　　　　　　　九十四年度台抗字第二０一號
　　抗　告　人　甲○○
　　　　　　　　　　　　在押.
上列抗告人因強盜殺人案件，不服台灣高等法院高雄分院中華民
國九十四年三月二十九日駁回聲請再審之裁定（九十四年度聲再
字第二四號），提起抗告，本院裁定如下：
　　主　文
抗告駁回。
　　理  由
本件原裁定以抗告人甲○○聲請再審意旨略以：(一)、抗告人生長
於父親結過四次婚之破碎家庭，家境複雜且疏於教導，雖本性善
良，然未受啟發教導，造成孤僻個性。抗告人適值血氣方剛年齡
，加上被害人本已答應借款卻又反悔嘲諷，一時氣憤失控而為強
盜犯行。被害人於案發時反抗尖叫，抗告人為怕遭人發現，隨手
拿取膠帶封住被害人口部，再以膠帶纏繞被害人頸部，其目的僅
為制伏被害人，並無置被害人於死之犯意，且依抗告人之年齡、
經驗、學識、知識等，不一定能辨明如此行為會致被害人於死。
抗告人主觀上並沒有殺人之犯意，且抗告人與被害人間亦無冤仇
等，上情與抗告人是否有犯罪之故意攸關。(二)、抗告人如意欲殺
害被害人，可以持刀或拿槍，無需使用膠帶封口纏繞頸部之方式
，抗告人並無封住被害人鼻子使其窒息死亡之意思，則依罪疑唯
輕及無罪推定等原則，自應為有利於抗告人之認定。(三)、抗告人
雖曾供稱綑綁被害人所用之膠帶，係犯案前在高雄市○○路二三
號某超商內購買，並置於所攜帶之背包內等情。然經查證證明該
址並非超商，為此請求法院以一綑新膠帶予以比對，測量纏繞被
害人頸部及封住口處之長度，其是否剛好用完一綑新膠帶，並對
抗告人實施測謊。爰依刑事訴訟法第四百二十條第一項第六款之
規定聲請再審等語。原裁定以：刑事訴訟法第四百二十條第一項
第六款所謂發見確實之新證據，係指該證據當時已經存在，為法
院及當事人所不及知，不及調查斟酌，至其後始行發見，且就證
據本身形式上觀察，固不以絕對不須經過調查程序為條件，但必
須顯然可認為足以動搖原有罪確定判決，而為受判決人無罪、免
訴、免刑或輕於原判決所認罪名之判決者為限。經查關於聲請再
審意旨(一)所載部分，原確定判決已說明：「查口部及頸部乃人體
重要之呼吸器官及部位，口部遭膠帶封住及頸部遭膠帶纏繞，即
無法呼吸，且若無法將口部遭膠帶封住及頸部遭膠帶纏繞而無法
呼吸之狀況排除，勢必將因無法呼吸而窒息死亡，此為眾所週知
常理，被告自無不知之理。則被告在實行強盜行為之際，明知被
害人業已完全遭到制伏而不能反抗，對其遂行搜取財物之行動已
無從造成妨礙，且亦明知被害人雙手雙腳均遭綑綁，而無從自行
排除呼吸道受阻狀況之情形下，在探知被害人之金融卡密碼後，
猶用膠帶封住被害人口部並用膠帶纏繞被害人之頸部，使被害人
陷於呼吸道受阻窒息，導致呼吸衰竭而死亡，查被告係有計畫性
犯罪，且攜帶其所有內褲及購買膠帶，前往被害人租住處犯案，
且被告苟無殺人犯意，被害人之身體正面朝下之姿勢俯臥於浴缸
內，其臉部之口部及頸部被膠帶纏繞綑綁多圈，此種姿勢及口部
、頸部被綑綁之狀況下，自容易窒息而死，何以被告離開現場時
，被告不將被害人身體調整為有利於呼吸之姿勢？何以不將被害
人口部頸部及手腳均鬆綁？何以不馬上叫救護車？參酌強盜他人
財物，係屬重罪，為常人所知，被告為正常之成年人，自亦有此
認識，而被告深知被害人與之相識，亦可從其女友蔡○臻處知得
其姓名住址，如不置被害人於死，案發後其將難逃重罪刑責，是
被告存有置被害人於死之殺人犯意，實至為顯然。」等情甚詳，
聲請再審意旨空言辯稱抗告人並無殺人犯意云云，其與刑事訴訟
法第四百二十條第一項第六款所規定發現確實新證據之要件不符
。關於聲請再審意旨(二)所載部分，抗告人係任意為有利於己之推
論；關於聲請再審意旨(三)所載部分，原確定判決依憑抗告人之自
白等情，認定抗告人為遂行以強暴方式強取被害人財物之計畫，
而事先購買供防止被害人尖叫及綑綁被害人所用之膠帶。原確定
判決復說明：高雄市○○路二十三號，雖係牛肉麵店而非超商，
然該照片究係何時拍攝無從查考，而抗告人縱對超商之門牌憶述
有誤，惟其並不影響抗告人在某超商購買膠帶，用以犯罪之事實
，該照片不足為有利於抗告人之認定等情甚詳，亦均與刑事訴訟
法第四百二十條第一項第六款所規定發現確實新證據之要件不符
。另是否將抗告人送測謊，乃事實審法院得斟酌是否必要之範疇
，不得據此指為有重要證據漏未審酌。因認其聲請再審為無理由
，予以駁回，已詳敘其所依憑之理由。經核於法尚無違誤。抗告
意旨仍執陳詞，以抗告人並無殺害被害人之犯意，亦未於案發前
預先購買膠帶云云，任意指摘原裁定不當，核為無理由，應予駁
回。
據上論結，應依刑事訴訟法第四百十二條，裁定如主文。
中　　華　　民　　國　九十四　年　　五　　月   十九   日
                      最高法院刑事第二庭
                          審判長法官  董　明　霈
                                法官  林　茂　雄
                                法官  張　祺　祥
                                法官  呂　永　福
                                法官  池　啟　明
      本件正本證明與原本無異
                                      書  記  官
中　　華　　民　　國　九十四　年　　五　　月  三十一  日
                                                   Ｍ
